【裁判字號】    90,易,620
【裁判日期】    900830
【裁判案由】    傷害
【裁判全文】
臺灣彰化地方法院刑事判決                            九十年度易字第六二號
    公  訴  人  臺灣彰化地方法院檢察署檢察官
    被      告  丙○○
                甲○○
    右  一  人
    選任辯護人  劉嘉堯律師
右列被告等因傷害案件，經檢察官提起公訴（八十九年度偵字第六０三四號），本院
判決如左：
    主      文
丙○○傷害人之身體，處拘役肆拾日，如易科罰金，以佰元折算壹日。
甲○○無罪。
    事      實
一、丙○○與甲○○之夫乙○○生有一子丁○○，於民國八十九年七月十三日凌晨三
    時三十分許，丙○○偕同丁○○前往彰化縣埤頭鄉○○路八十七巷二十六號乙○○住處，欲入內與乙○○討論二人間之金錢糾紛，惟遭甲○○出面制止，丙○○
    竟基於傷害之故意，以隨地拾得之竹竿一支朝甲○○毆擊，甲○○順勢以左手格
    擋，致其受有左前臂兩處擦挫傷六乘一公分及二乘零點五公分、左手掌瘀腫四乘
    二公分等傷害。
二、案經甲○○訴由彰化縣警察局北斗分局報請臺灣彰化地方法院檢察署檢察官偵查
    起訴。
    理      由
壹、被告丙○○部分：
一、訊據被告丙○○對於右揭時地遭告訴人甲○○阻擋在屋外等情固坦承不諱，惟矢
    口否認有何傷害犯行，辯稱：伊所持之竹竿本係為防野狗之用，因當時告訴人甲○○手持木棍作勢欲毆打伊子丁○○，伊始以該竹竿阻擋防衛，並無傷害告訴人
    甲○○之舉動，至於告訴人甲○○所受傷勢從何而來，伊並不清楚云云。然查：
    右揭事實，業據告訴人甲○○指訴綦詳，並有診斷書一紙附卷可稽，且依告訴人
    甲○○所受傷勢之大小及位置觀之，核與通常以左手格擋他人持竿毆擊之鈍器傷
    相符，難認該項指訴有何不實。又被告丙○○於衝突發生時手持竹竿，而告訴人
    甲○○僅憑徒手相恃，並未持有任何兇器等情，業據證人乙○○於偵查及本院訊
    問時證述明確，益足為憑。至證人即被告丙○○之子丁○○雖於本院審理時證稱
    ：被告丙○○並未以棍棒毆打告訴人甲○○，且係告訴人甲○○先行持木棍攻擊
    被告丙○○等語，惟該名證人前於八十九年十二月十三日檢察官偵訊時，業已表
    明當時正在一旁哭泣，並不知雙方毆打經過等語，則其既已對於前揭肢體衝突過
    程一無所悉，又何以得於時間相隔較久之審理階段始為上開完整之事實陳述？已
    足啟人疑竇。且證人丁○○於偵訊時亦未提及告訴人甲○○先以木棍作勢欲攻擊
    伊之事，迨至本院審理時又稱係告訴人甲○○持棍追打伊，始由被告丙○○持竹
    竿將之擋開等語，先後所言又嫌不一，已非無瑕疵可指。尤以證人丁○○為被告
    丙○○之子，年僅十歲有餘，二人關係甚為親近，是其出言迴護被告丙○○猶有
    未及，所為證詞亦已難期公正，又有前揭諸項疑點，自不足以資為有利被告丙○○認定之依據。本案事證已臻明確，被告丙○○犯行洵堪認定。
二、核被告丙○○以木棍傷害他人之身體，所為係犯刑法第二百七十七條第一項之傷
    害罪。爰審酌被告丙○○犯罪之動機、手段、目的、所生危害、並未坦承犯行之
    態度、迄今未與告訴人甲○○達成民事和解、具有國中畢業學歷之智識程度等一
    切情狀，量處如主文所示之刑，併諭知易科罰金之折算標準，以示懲儆。另被告
    丙○○行為後，刑法第四十一條關於易科罰金之規定業於九十年一月十日修正公
    布，雖修正前後對於被告丙○○得否易科罰金不生影響，尚無比較何者對其較屬
    有利之實益，仍應依刑法第二條第一項前段之從新原則，適用修正後之刑法第四
    十一條第一項前段，附此敘明。
貳、被告甲○○部分：
一、公訴意旨另以：被告甲○○於前揭時地徒手與告訴人丙○○發生拉扯，致告訴人
    丙○○受有右手腕瘀腫一點五乘一公分、右手背（起訴書誤載為右手臂）瘀腫一
    乘一公分、右第四指擦挫傷零點三乘零點三公分之傷害。因認被告甲○○涉有刑
    法第二百七十七條第一項之傷害罪嫌等語。
二、按犯罪事實應依證據認定之，無證據不得推定其犯罪事實，且犯罪事實不能證明
    者，應諭知無罪之判決，刑事訴訟法第一百五十四條、第三百零一條第一項分別
    定有明文。公訴人認被告甲○○涉有右揭犯行，無非係以告訴人丙○○所為指訴
    ，並經證人乙○○於警訊中證述甚明，復有診斷書一紙附卷足參，為其主要論據
    。訊據被告甲○○則堅決否認有何傷害犯行，辯稱：伊當時並未手持木棍，僅於
    告訴人丙○○持棍毆打伊時，始徒手為防衛行為，伊並無下手拉扯毆打情事，且
    告訴人丙○○指訴之拉扯情節，又與診斷書上所稱之鈍器傷不相符合，而證人乙○○亦與告訴人丙○○發生激烈拉扯，自不得僅憑診斷書上該等傷勢之記載，即
    謂確由伊所造成，另伊所為係在阻止告訴人丙○○侵入住宅，亦合於正當防衛之
    阻卻違法事由等語。
三、經查：告訴人丙○○先於警訊中指訴被告甲○○以木棍毆打其右手臂，致其受有
    右手臂瘀腫等傷害；嗣於本院審理期間則改稱：被告甲○○雖手持棍棒攻擊，但
    經其閃躲均未遭擊中等語，則告訴人丙○○對於造成傷害之原因既有先後迥異之
    敘述，已難徵明被告甲○○究係以徒手拉扯或持棍攻擊造成前揭傷勢，尚無從遽
    為採信。況依卷附診斷書所示，告訴人丙○○致傷之原因係記載鈍傷，而與一般
    拉扯成傷之情形有異，亦難佐證公訴人所稱之徒手傷害情節。且該傷勢所在之右
    手手指、右手手掌（診斷書文字敘述部分誤載為手背）、右手腕等處，均為右手
    手掌之周邊部位，傷勢又多為瘀腫、擦挫傷等情形，而告訴人丙○○復自承當天
    曾以右手持竹竿防衛，是以前揭傷勢非無可能係其揮動竹竿時不慎傷及手掌周圍
    或承受反作用力所致。退步言之，縱認上開傷勢果為拉扯造成，然證人乙○○當
    日確與告訴人丙○○發生拉扯，此據證人乙○○於偵訊中陳述明確，復為告訴人
    丙○○所是認，則告訴人丙○○之傷勢是否全由被告甲○○所致，或係其後與證
    人乙○○另行拉扯成傷？恐非無疑。至證人乙○○雖於警訊中證稱被告甲○○與
    告訴人丙○○之拉扯經過，因其於偵訊及審理中已陳稱對於二人衝突並未清楚目
    睹，自無從據為不利被告甲○○認定之基礎；而證人丁○○所為附和告訴人丙○○之證詞，存有多項瑕疵可指，已如前述，亦無足採。從而，被告甲○○前揭所
    辯並未出手拉扯毆打告訴人丙○○等語，自非無據，當足採信。此外，復查無其
    他積極證據足認被告甲○○確有公訴人所指之傷害犯行，基於「罪疑唯輕」之刑
    事法原則，其犯罪應屬不能證明，揆諸前揭法條意旨，應諭知無罪之判決。
據上論斷，應依刑事訴訟法第二百九十九條第一項前段、第三百零一條第一項，刑法
第二條第一項前段、第二百七十七條第一項、第四十一條第一項前段，罰金罰鍰提高
標條例第一條前段、第二條，判決如主文。
本案經檢察官孫治遠到庭執行職務。
中      華      民      國      九十     年     八      月     三十     日
                                  臺灣彰化地方法院刑事第三庭
                                      法      官  高  文  崇
右正本證明與原本無異。
如不服本判決，應於判決送達後十日內向本院提出上訴狀( 須附繕本 )。
告訴人或被害人對於判決如有不服具備理由請求檢察官上訴者，其上訴期間之計算係
以檢察官收受判決正本之日期為準。
                                      法院書記官  謝  志  鑫
中      華      民      國      九十     年     九      月      四      日
刑法第二百七十七條
傷害人之身體或健康者，處三年以下有期徒刑，拘役或一千元以下罰金。
犯前項之罪，因而致人於死者，處無期徒刑或七年以上有期徒刑，致重傷者，處三年
以上，十年以下有期徒刑。


司法院資訊處製作；財團法人民間司法改革基金會備份。
